【裁判字號】    99,易,1004
【裁判日期】    990813
【裁判案由】    詐欺
【裁判全文】
臺灣臺北地方法院刑事判決              99年度易字第1004號
公  訴  人  臺灣臺北地方法院檢察署檢察官
被      告  甲○○
上列被告因詐欺案件，經檢察官提起公訴（99年度調偵字第300
號），本院判決如下：
    主  文
甲○○共同意圖為自己不法之所有，以詐術使人將本人之物交付
，處有期徒刑陸月，如易科罰金，以新台幣壹仟元折算壹日。
    事  實
一、甲○○於民國96年間，成立「艾思創新經紀股份有限公司」
    （設臺北市大同區○○○路○段67號8樓之2 ，嗣遷至臺北市
    大安區○○○路○段68號11樓之6，下稱艾思公司），從事創
    業者資金媒介業務，於97年4月1日代表艾思公司與馳波數位
    科技股份有限公司（下稱馳波公司）之負責人丙○○簽訂募
    資計畫執行合約書，雙方約定由艾思公司自簽約日起4 個月
    內，協助媒介馳波公司營運資金之募集，服務佣金為馳波公
    司與投資者所簽訂投資合約之募款額度之百分之5 ，嗣艾思
    公司於上開期間內未能成功引介資金投資馳波公司，該合約
    遂無疾而終。嗣某自稱「黃志偉」之姓名年籍不詳成年男子
    自98年6 月間起，擔任艾思公司之財務長，詎被告與「黃志
    偉」共同意圖為自己不法之所有，均明知渠等尚未覓得金主
    提供資金投資馳波公司，竟於同年6 月間之某日，在臺北市
    ○○○路某咖啡店內，向劉世成佯稱已覓得合適之投資者，
    惟艾思公司募資之方式有所改變，須創業者自行籌措所需資
    金之1 成，以此方式考驗創業者之募資能力及向投資者展現
    誠意，艾思公司始願承作募資之媒合等語，且陸續於同年6
    、7 月間，多次與丙○○相約見面說明、洽談，並向丙○○
    佯稱於募資當天須備妥現金新台幣（下同）100 萬元存進新
    設立之公司帳戶進行驗資，待驗資後即可提撥用於購買馳波
    公司之電腦設備等語，致丙○○誤信甲○○、「黃志偉」將
    依約為其引介資金投資馳波公司，而向其友人乙○○借款10
    0 萬元欲作為驗資使用，乙○○遂於同年10月28日前往安泰
    銀行松山分行提領100 萬元後，攜帶該筆現金陪同丙○○前
    往艾思公司位於臺北市大安區○○○路○段68號11樓之6辦公
    室之樓下，等待甲○○、「黃志偉」一同前往銀行存入新設
    立公司之帳戶進行驗資，未料甲○○、「黃志偉」下樓要求
    丙○○、乙○○前往艾思公司辦公室，劉世成、乙○○允諾
    後，即跟隨甲○○、「黃志偉」進入艾思公司辦公室，「黃
    志偉」立即表明不希望乙○○在場，乙○○當場將其領得10
    0 萬之現金交付丙○○後隨即離去，甲○○旋向丙○○佯裝
    委託丙○○駕車搭載「黃志偉」外出迎接其他投資者，丙○○不疑有他，乃依指示駕車搭載「黃志偉」前往財政部臺北
    市國稅局（臺北市○○區○○路1段2號，下稱臺北市國稅局
    ）前，「黃志偉」復向丙○○佯稱須將該100 萬現金交付暫
    時保管，以便提供投資者進行驗資，丙○○遂依指示將該10
    0 萬元款項交付「黃志偉」，「黃志偉」得手下車後，趁隙
    逃逸無蹤，丙○○發覺有異，始悉遭騙。
二、案經被害人丙○○訴由臺北市政府警察局萬華分局報告臺灣
    臺北地方法院檢察署檢察官偵查起訴。
    理  由
壹、證據能力方面：
一、按被告以外之人於審判外之言詞或書面陳述，除法律有規定
    者外，不得作為證據。又被告以外之人於審判外之陳述，雖
    不符前4條（即第159條之1至第159條之4 ）之規定，而經當
    事人於審判程序同意作為證據，法院審酌該言詞陳述或書面
    陳述作成時之情況，認為適當者，亦得為證據；當事人、代
    理人或辯護人於法院調查證據時，知有第159條第1項不得為
    證據之情形，而未於言詞辯論終結前聲明異議者，視為有前
    項之同意，刑事訴訟法第159條第1項、第159條之5分別定有
    明文。被告甲○○對於告訴人丙○○於警詢及99年3 月30日
    檢察官訊問時以告訴人身分所為之陳述，於本院行準備程序
    時當庭表明同意引用作為證據，且未於言詞辯論終結前聲明
    異議，經審酌該等言詞作成時之情況，認為適當，揆諸前揭
    規定，得為證據。
二、又按被告以外之人於偵查中向檢察官所為之陳述，除顯有不
    可信之情況者外，得為證據，刑事訴訟法第159條之1第2 項
    規定甚明。是告訴人丙○○於99年1月13日、99年3月23日檢
    察官訊問時以證人身分所為之陳述，既經依法具結，並經被
    告當庭表示意見，又查無有何顯不可信之情況，依上開規定
    ，自得為證據。另證人乙○○於99年3 月30日檢察官訊問時
    之陳述，亦經依法具結，且經被告當庭表示意見，復查無有
    何顯不可信之情況，依上開規定，有證據能力。
貳、實體方面：
一、訊據被告固坦承其於96年間成立艾思公司，從事創業者資金
    媒介業務，於97年4月1日代表艾思公司與馳波公司之負責人
    即告訴人簽訂合約書，約定由艾思公司於4 個月內，協助媒
    介馳波公司營運資金之募集，並收取馳波公司與投資者所簽
    訂投資合約之募款額度之百分之5 之佣金，嗣「黃志偉」自
    98年6月間起，擔任艾思公司之財務長，其2人於97年6、7月
    間之某日，向告訴人表示已覓得合適之投資者，並要求丙○○須自行籌措所需資金之1 成，以此方式考驗創業者之募資
    能力及向投資者展現誠意，艾思公司始願承作募資之媒合等
    語等語，告訴人乃與友人乙○○於同年10月28日攜帶現金10
    0萬元前往艾思公司位於臺北市大安區○○○路○段68號11樓
    之6 辦公室，嗣丙○○駕車搭載「黃志偉」外出，之後接獲
    告訴人來電稱該筆款項遭「黃志偉」取走後不見蹤影之事實
    ，惟矢口否認有何詐欺犯行，辯稱：當日係「黃志偉」告知
    伊要與2組投資者見面，其中1組投資者由告訴人駕車搭載「
    黃志偉」前往迎接，另1 組投資者會前來艾思公司辦公室，
    故「黃志偉」請伊留在辦公室等待，伊當場叮嚀告訴人要小
    心、錢不可以離身等語，之後告訴人駕車搭載「黃志偉」外
    出，發生何事伊不清楚，告訴人將100 萬現金交付「黃志偉
    」時伊不在場，伊事後接獲告訴人電話趕到臺北市國稅局，
    並親自帶同告訴人前往警局報案，伊無詐欺意圖，若伊有心
    詐騙，也會用假資料、假名字，伊也被「黃志偉」所騙，並
    非與「黃志偉」為共犯等語。
二、經查：
  (一)被告於96年間成立艾思公司，從事創業者資金媒介業務，於
    97年4月1日代表艾思公司與馳波公司之負責人即告訴人簽訂
    合約書，雙方約定由艾思公司自簽約日起4 個月內，協助媒
    介馳波公司營運資金之募集，艾思公司從中收取馳波公司與
    投資者所簽訂投資合約之募款額度之百分之5 之佣金，嗣艾
    思公司於上開期間內未能成功引介資金投資馳波公司；又「
    黃志偉」自98年6月間起，擔任艾思公司之財務長，渠2人於
    97年6、7月間，向告訴人表示已覓得合適之投資者，惟告訴
    人須自行籌措所需資金之1 成，以此方式考驗創業者之募資
    能力及向投資者展現誠意，艾思公司始願承作募資之媒合，
    且須於募資當天須備妥現金100 萬元存入新設立之公司即心
    動數位科技股份有限公司帳戶進行驗資，待驗資後即可提撥
    用於購買馳波公司之電腦設備等語，告訴人遂向其友人乙○○借款100 萬元欲作為驗資使用，乙○○於97年10月28日前
    往安泰銀行松山分行提領100 萬元後，攜帶該筆現金陪同告
    訴人前往艾思公司辦公室樓下等待被告及「黃志偉」一同前
    往銀行存入新設立公司之帳戶進行驗資，惟被告及「黃志偉
    」卻下樓要求前往艾思公司辦公室，告訴人及乙○○跟隨被
    告及「黃志偉」進入艾思公司辦公室後，乙○○當場將其領
    得100 萬之現金交付告訴人後隨即離去，嗣告訴人駕車搭載
    「黃志偉」前往臺北市國稅局前，「黃志偉」復向告訴人表
    示須將該100 萬現金交付暫時保管，以便提供投資者進行驗
    資，告訴人當場將該100 萬元款項交付「黃志偉」，「黃志
    偉」得手下車後，隨即逃逸無蹤等情，業據證人即告訴人於
    警詢、檢察官偵訊及本院審理時陳述綦詳，核與證人乙○○
    於檢察官訊問及本院審理時證述告訴人因投資事業而向伊借
    款100 萬元，伊於98年10月28日前往安泰銀行松山分行提款
    後原本到艾思公司樓下銀行等待存入銀行，被告下樓要求伊
    上樓，伊將錢交給告訴人後即離去等語相符，並有告訴人提
    出之被告及「黃志偉」之艾思公司名片影本、安泰銀行98年
    10月28日取款憑條、募資計畫執行合約書各1 紙在卷可按，
    堪信屬實。
  (二)被告於警詢及本院審理時中自陳「黃志偉」自98年6 月初開
    始擔任艾思公司財務長，伊創業以來都沒有成功案件，因為
    以伊之年紀沒有辦法接觸到50歲以上之金主，之前沒有以相
    同模式要求創業者提供一定比例之資金，這是第1 次等情。
    顯見被告成立艾思公司，對外雖以從事創業者資金媒介為其
    所營事業，惟實質上被告及「黃志偉」並無足夠之能力及資
    金，亦無相當之金主人脈可支援其經營上開業務甚明。
  (三)被告雖辯稱當日係「黃志偉」告知伊要與2 組投資者見面，
    其中1組投資者由告訴人駕車搭載「黃志偉」前往迎接，另1
    組投資者會前來艾思公司辦公室，故「黃志偉」請伊留在辦
    公室等待，伊當場叮嚀告訴人要小心、錢不可以離身等語，
    之後告訴人駕車搭載「黃志偉」外出，發生何事伊不清楚，
    告訴人將100 萬現金交付「黃志偉」時伊不在場，伊事後接
    獲告訴人電話趕到臺北市國稅局，並親自帶同告訴人前往警
    局報案，伊無詐欺意圖，若伊有心詐騙，也會用假資料、假
    名字，伊也被「黃志偉」所騙，並非與「黃志偉」為共犯等
    語。然質之證人即告訴人於檢察官及本院審理時證稱98年6
    、7月間，被告通知伊找到1個財務長即「黃志偉」負責金主
    這一塊，「黃志偉」向伊稱要代為募資之條件是公司要有自
    有成本，至少要負擔1 成風險，故必須要自行籌措募資金額
    的1 成交給「黃志偉」存入共同帳戶進行驗資，被告則向伊
    介紹「黃志偉」，說「黃志偉」募資能力很好，可以調到很
    多現金，叫伊放心，當時「黃志偉」要伊開立1 個新的公司
    帳戶，被告及「黃志偉」是說募資當天一定要帶現金，提款
    當天被告及「黃志偉」在艾思公司，伊曾質疑伊自己100 萬
    元之部分存入銀行即可，但是被告及「黃志偉」說如果不信
    任就不要做了，「黃志偉」支開伊朋友（指乙○○），說投
    資行為讓其他人知道會有風險，被告及「黃志偉」要求伊駕
    車搭載「黃志偉」去載投資者，伊也問被告說帶錢跟「黃志
    偉」出去會不會有問題，被告還說不會有問題，「黃志偉」
    是可以信任的等語。證人乙○○亦於檢察官訊問及本院審理
    時證稱當天伊提款後，與告訴人進入艾思公司後，「黃志偉
    」說不希望有第3 人在場，就是指伊，伊一開始不願將錢交
    給告訴人，但被告及「黃志偉」向伊表示這是他們的投資模
    式，伊始將現金交付告訴人後離去，伊有叮嚀告訴人小心一
    點，當場被告並沒有向告訴人說錢不可以離開身體等語。可
    見乙○○於98年10月28日提領100 萬元款項，並陪同告訴人
    進入艾思公司後，被告及「黃志偉」見狀，立即表明不希望
    乙○○在場，並極力遊說乙○○將該100 萬元之現金交付告
    訴人後即可自行離去，衡諸常情，一般人交易相對人間為安
    全及信任起見，對於高額資金之處理常藉由銀行帳戶存款之
    證明或其他相當於可立即流通之有價證券之方式，進行資金
    之驗證，鮮少要求對於高額現金進行驗證，惟被告及「黃志
    偉」竟要求告訴人須提先出現金100 萬元，實悖於常情。又
    倘被告及「黃志偉」係真實、誠摯協助告訴人引介資金投資
    馳波公司，焉有藉故支開乙○○而單獨留下告訴人之理？從
    而，應可推認被告及「黃志偉」自始即無協助馳波公司媒介
    營運資金募集之意思。其後，被告委託告訴人攜帶100 萬元
    之現金，並駕車搭載「黃志偉」外出出前往臺北市國稅局前
    ，「黃志偉」以交付金主驗資為由而要求告訴人交付該100
    萬元，告訴人交付該筆現金後，「黃志偉」隨即趁隙逃逸無
    蹤，足證其確係施用詐術。雖告訴人將上開現金交付「黃志
    偉」之際，被告並未在場，然參酌告訴人陳述被告要求伊駕
    車搭載「黃志偉」去載投資者，伊曾問被告說帶錢跟「黃志
    偉」出去會不會有問題，被告還說不會有問題，「黃志偉」
    是可以信任的等語，益徵被告與「黃志偉」間，確有詐欺取
    財犯意之聯絡及行為之分擔無疑。
  (四)被告既自陳「黃志偉」自98年6 月初開始擔任艾思公司財務
    長，負責艾思公司聯繫金主投資部分之業務，業如前述，然
    被告竟於檢察官訊問及本院審理時，陳稱伊到現在也不知「
    黃志偉」的真實年籍資料等語，且檢察官於偵查中進一步質
    疑艾思公司僅有被告1 人經營，亦無本錢，對於「黃志偉」
    擔任艾思公司財務長且使用艾思公司名片，是否感覺奇怪？
    被告竟答以「我完全不覺得奇怪」等語，核與常情相違，是
    被告辯稱伊也被「黃志偉」所騙等語，委不足採。
  (五)綜上所述，被告犯行明確，應依法論科。
三、核被告所為，係犯刑法第339條第1項之詐欺取財罪。其與「
    黃志偉」間，有犯意之聯絡及行為之分擔，應以共同正犯論
    處。爰審酌被告未曾受有期徒刑以上行之宣告，有臺灣高等
    法院被告前案紀錄表1 紙在卷可參，其素行良好，惟被告竟
    與「黃志偉」假借藉為告訴人經營之馳波公司媒介投資資金
    為由，共同詐騙告訴人100 萬元之現金，惡性非輕，事後猶
    否認犯行，態度非佳，然被告已與告訴人、乙○○三方達成
    協議，並已償還36萬元與乙○○一情，業經人乙○○於本院
    審理時陳述屬實，並有98年11月5日債務清償協議書1紙在卷
    可佐，再參酌其犯罪之動機、目的、手段、對於告訴人所生
    損害之程度等一切情狀，量處如主文所示之刑，並諭知易科
    罰金之折算標準，以示懲儆。
據上論斷，應依刑事訴訟法第299條第1項前段、刑法第339條第1
項、第28條、第41條第1項前段，刑法施行法第1條之1 ，判決如
主文。
本案經檢察官蔡偉逸到庭執行職務
中    華    民    國    99    年    8     月    13    日
                  刑事第十八庭  審判長法  官  游士珺
                                      法  官  林芳華
                                      法  官  彭慶文
上正本證明與原本無異。
如不服本判決應於收受送達後10日內向本院提出上訴書狀，並應
敘述具體理由；其未敘述上訴理由者，應於上訴期間屆滿後20日
內向本院補提理由書（均須按他造當事人之人數附繕本）「切勿
逕送上級法院」。告訴人或被害人如對於本判決不服者，應具備
理由請求檢察官上訴，其上訴期間之計算係以檢察官收受判決正
本之日期為準。
                                      書記官  陳怡君
中    華    民    國    99    年    8     月    17    日
參考法條：
中華民國刑法第339條
（普通詐欺罪）
意圖為自己或第三人不法之所有，以詐術使人將本人或第三人之
物交付者，處 5 年以下有期徒刑、拘役或科或併科 1 千元以下
罰金。
以前項方法得財產上不法之利益或使第三人得之者，亦同。
前二項之未遂犯罰之。

司法院資訊處製作；財團法人民間司法改革基金會備份。
